【裁判字號】    97,上訴,5059
【裁判日期】    980108
【裁判案由】    毒品危害防制條例
【裁判全文】
臺灣高等法院刑事判決                97年度上訴字第5059號
上  訴  人  臺灣臺北地方法院檢察署檢察官
上  訴  人  甲○○
即  被  告
選任辯護人  陳金漢律師
上列上訴人等因被告違反毒品危害防制條例等案件，不服臺灣臺
北地方法院97年度訴字第337 號，中華民國97年10月16日第一審
判決（起訴案號：臺灣臺北地方法院法院檢察署96年度偵字第26
723 號、97年度偵字第2681號），提起上訴，本院判決如下：
    主  文
原判決關於販賣第三級毒品未遂及定執行刑部分、暨被訴販賣第
二級毒品無罪部分均撤銷。
甲○○販賣第三級毒品，未遂，處有期徒刑貳年捌月，扣案之第
三級毒品Ｋ他命壹包（毛重肆點陸公克，淨重肆點肆公克）、包
裝用塑膠袋壹只及如附表所示之物均沒收；又持有第二級毒品，
處有期徒刑捌月，扣案之第二級毒品ＭＤＭＡ貳佰參拾伍顆（驗
餘淨重陸拾參點零陸公克）均沒收銷燬之。應執行有期徒刑參年
貳月，扣案之第二級毒品ＭＤＭＡ貳佰參拾伍顆（驗餘淨重陸拾
參點零陸公克）均沒收銷燬之；扣案之第三級毒品Ｋ他命壹包（
毛重肆點陸公克，淨重肆點肆公克）、包裝用塑膠袋壹只及如附
表所示之物均沒收。
其他上訴駁回。
    事  實
一、甲○○明知MDMA及K 他命分屬毒品危害防制條例第2 條第2
    項、第3 項所規範之第二級毒品及第三級毒品，未經許可，
    不得持有或販賣，竟基於營利之意圖，將其先前於民國（下
    同）96年10月間向自稱「阿擔」之真實姓名年籍均不詳之男
    子，以低價販入之第三級毒品K 他命，於96年12月19日晚間
    20時44分許與王冠閎聯繫確認買賣事宜後，即於同日晚間20
    時50分許（檢察官起訴書誤載為21時50分），於其位於臺北
    市○○路81號7 樓之12租屋處樓下，欲以每公克新臺幣（下
    同）700 元之價格，將第三級毒品K 他命1 包（毛重4.6 公
    克，淨重4.4 公克）販賣予王冠閎，尚未交付時，即為海岸
    巡防署北部地區巡防局人員當場查獲而不遂，並於甲○○身
    上扣得第三級毒品K 他命1 小包（毛重4. 6公克，淨重4.4
    公克）。另於甲○○之租屋處內扣得甲○○於96年10月間向
    前揭綽號「阿擔」之男子購得而持有之第二級毒品MDMA 藥
    丸243 顆（毛重68.5公克，取樣8 顆鑑定用罄，餘235 顆，
    驗餘淨重63.06 公克）、第三級毒品K 他命33包（毛重641.
    1 公克，淨重607.7 公克）、記帳本2 本、行動電話3 具，
    及甲○○所有供販賣毒品使用之如附表所示之分裝袋1 批、
    電子磅秤2 台及行動電話1 具等物。
二、案經海岸巡防總局北部地區巡防局、臺北縣政府警察局永和
    分局移送臺灣臺北地方法院檢察署檢察官偵查起訴。
    理  由
壹、程序方面：
一、檢察官就原審判決被告甲○○有罪部分上訴，其中就販賣第
    三級毒品K 他命予王冠閎部分，其上訴意旨認：按所謂販賣
    行為，並不以販入之後復行賣出為要件，祇要以營利之意思
    販入或賣出，即足構成（最高法院67年台上字第2500號、69
    年台上字第1675號判例同此意旨）。原審既已認定被告甲○
    ○係基於販賣之意圖販入第三級毒品K 他命後，復據以賣出
    ，則不論其所為之行為是否達成，依據上開說明，就被告所
    為販入第三級毒品K 他命之犯行，均應認係違反毒品危害防
    制條例第4 條第3 項之販賣第三級毒品既遂罪。原審竟就被
    告所為二次販賣第三級毒品予王冠閔之犯行，依其是否成功
    賣出而分論以既遂與未遂罪嫌，核與上開意旨有違，其認事
    用法，尚有違誤云云。經核檢察官此部分上訴意旨，顯係就
    原判決認定被告販賣第三級毒品K 他命予王冠閎未遂部分認
    應成立既遂罪而上訴。至原判決認定被告於96年12月18日20
    時許，在臺北市○○路81號7 樓之12其租屋處樓下，販賣第
    三級毒品K 他命予王冠閎既遂之犯行，檢察官並未附具任何
    理由聲明不服，又此部分雖經被告提起上訴後，惟於本院準
    備程序時，已撤回此部分之上訴，有準備程序筆錄及被告撤
    回上訴聲明書各1 紙附卷可稽（見本院卷第48頁反面、第52
    頁）。準此，原判決關於被告於96年12月18日20時許在臺北
    市○○路81號7 樓之12被告租屋處樓下，所為販賣第三級毒
    品既遂犯行之部分，並非本件上訴範圍，合先敘明。
二、證人林家逸於警詢時所為之陳述，為被告以外之人於審判外
    所為之陳述，既經被告否認證據能力，依刑事訴訟法第159
    條第1 項規定，自無證據能力。
三、按被告以外之人於偵查中向檢察官所為陳述，除顯有不可信
    之情況者外，得為證據，同法第159 條之1 第2 項定有明文
    。偵查中對被告以外之人（包括證人、鑑定人、告訴人、被
    害人及共同被告等）所為之偵查筆錄，或被告以外之人向檢
    察官所提之書面陳述，性質上均屬傳聞證據。惟現階段刑事
    訴訟法規定檢察官代表國家偵查犯罪、實施公訴，依法其有
    訊問被告、證人及鑑定人之權，證人、鑑定人且須具結，而
    實務運作時，檢察官偵查中向被告以外之人所取得之陳述，
    原則上均能遵守法律規定，不致違法取供，其可信度極高，
    職是，被告以外之人前於偵查中已具結而為證述，除反對該
    項供述得具有證據能力之一方，已釋明「顯有不可信之情況
    」之理由外，不宜以該證人未能於審判中接受他造之反對詰
    問為由，即遽指該證人於偵查中之陳述不具證據能力。經查
    ，本件證人林家逸於檢察官偵查中所為之陳述，其未曾提及
    檢察官在偵查時有不法取供之情形，反對該項供述得具有證
    據能力之被告及其辯護人，亦未釋明上開供述有顯不可信之
    情況，依據上開說明，其於偵查中之證言自具有證據能力。
四、按被告以外之人於審判外之陳述，雖不符刑事訴訟法第159
    條之1 至第159 條之4 之規定，而經當事人於審判程序同意
    作為證據，法院審酌該言詞陳述或書面陳述作成時之情況，
    認為適當者，亦得為證據；當事人、代理人或辯護人於法院
    調查證據時，知有刑事訴訟法第159 條第1 項不得為證據之
    情形，而未於言詞辯論終結前聲明異議者，視為有前項之同
    意，刑事訴訟法第159 條之1 、第159 條之5 第1 項、第2
    項分別定有明文。經查，本判決下列所引用上述以外之被告
    以外之人於審判外之陳述或非供述證據，檢察官、被告及辯
    護人於原審及本院言詞辯論終結前均未聲明異議，本院審酌
    上開證據資料製作時較無人情施壓或干擾，亦無不當取供，
    及證明力明顯過低之瑕疵，認以之作為證據應屬適當，故揆
    諸前開規定，認前揭證據資料有證據能力。
貳、實體方面（販賣第三級毒品未遂、暨持有第二級毒品部分）
    ：
一、訊據被告甲○○固不否認有於上開時間向綽號「阿擔」之不
    詳姓名年籍男子購入第二級毒品MDMA及第三級毒品K 他命，
    並於前揭時地經警逮捕，並由被告身上扣得第三級毒品K 他
    命1 包，另於被告之租屋處內扣得第二級毒品MDMA、第三級
    毒品K 他命及如附表所示之物等情不諱，惟矢口否認有何販
    賣第三級毒品K 他命予王冠閎未遂之犯行，辯稱：於96年12
    月19日20時50分許，於臺北市○○路81號7 樓之12其租屋處
    樓下，由伊所穿著外套內搜出之毒品，並非伊所有，先前所
    以承認該次販賣行為，係因律師建議伊認罪協商，惟實際上
    伊並未販賣毒品K 他命予王冠閎云云。另被告之辯護人為被
    告辯以：96年12月19日當日於被告所披外套內查獲之毒品，
    並非被告所有，當日被告與王冠閎通電話亦未談論買賣毒品
    之事，且被告尚未與王冠閎交談即為警逮捕，縱認被告有販
    賣毒品之意圖，惟應未及販賣第三級毒品未遂之程度，至多
    僅成立預備犯云云。惟查：
（一）被告甲○○於警詢及偵查中固均否認前揭販賣第三級毒品
      Ｋ他命未遂之犯行，惟其於原審審理時供承：伊有販賣第
      三級毒品K 他命予王冠閎2 次，但第2 次要賣時，即為警
      查獲，出賣第三級毒品之價格係每公克700 元，比起其購
      進之價格每公克600 元為高，每公克賺100 元等語（見原
      審卷第269 頁反面至第270 頁），雖被告自承購入K 他命
      之價格或有不一致之處，惟確有從中獲利一節，始終如一
      。核與證人王冠閎於警詢、偵查及原審審理時均證述：曾
      於相同地點（即臺北市○○路81號7 樓之12被告租屋處樓
      下）向被告購買2 次毒品，第2 次即96年12月19日當晚，
      到現場之前，已與被告聯繫，並約定以（每公克）700 元
      之代價向被告購買第三級毒品K 他命等語（見96年度偵字
      第26723 號偵查卷第17頁、第123 頁至第124 頁；原審卷
      第116 頁反面至第117 頁）大致相符。並經證人即查獲本
      案之蔡宙霖、高佳豪、張興華於原審審理時證述：案發當
      日，據報於被告租住處樓下，先查獲王冠閎，並向王冠閎
      確認欲向被告購買毒品K 他命後，於被告下樓時，在其所
      穿著外套內查獲K 他命1 包等語（見原審卷第97頁、第11
      2 頁、第114 頁及其反面）無訛。另經原審勘驗警方查獲
      被告時所拍攝之搜證錄影光碟內容，警員在出面盤查時，
      被告著黑色外套出現，嗣被告脫下外套，警察並請被告自
      脫下外套內層取出毒品1 包等情，亦有勘驗筆錄在卷可憑
      （見原審卷第174 頁）。又於被告甲○○身上扣得之粉末
      1 包，及於其租屋處內扣得之藥丸243 顆經鑑定結果，確
      係第三級毒品K 他命（毛重4.6 公克，淨重4.4 公克）及
      第二級毒品MDMA（毛重68.5公克，取樣8 顆鑑定用罄，餘
      235 顆，驗餘淨重63.06 公克）等情，此有內政部警政署
      刑事警察局97年2 月14日刑鑑字第0970002376號鑑定書附
      卷可稽（見96年度偵字第26723 號偵查卷第174 頁至第17
      5 頁反面）。此外，復有被告所有供販賣毒品使用之包裝
      K 他命之塑膠袋1 個及如附表所示之物扣案可資佐證。是
      被告確實持有扣案之第二級毒品MDMA及第三級毒品K 他命
      ，並於前揭時地在被告上開租屋處前販賣第三級毒品K 他
      命予王冠閎，然尚未成交，即為警查獲等情無訛。被告雖
      辯稱：於伊身上查扣之第三級毒品K 他命非其所有云云，
      惟案發當日於被告租屋處內查扣之第二級毒品MDMA及第三
      級毒品K 他命等物均係被告所有，且被告身著之外衣，係
      被告自該租屋處所攜出等情，為被告所不否認（見原審卷
      第113 頁反面），勾稽證人王冠閎、高佳豪、張興華前揭
      證言，堪認於被告身上查扣之第三級毒品K 他命1 包係被
      告所有，並作為販賣予王冠閎之用，至為明確。被告此部
      分所辯，要屬推諉卸責之詞，洵不足取。
（二）按如販賣者與應買者已就買賣毒品交易重要事項（如標的
      、價金、數量、交易地點）磋商交涉達成合意，即使尚未
      交付，亦可認為行為人已著手於販賣毒品之構成要件行為
      而未遂（最高法院97年度台上字第5 號、97年度台上字第
      407 號判決、本院暨所屬法院84年度法律座談會刑事類第
      21號研討結果亦同此意旨）。經查，被告於96年12月19日
      在其租屋處前，因持有第三級毒品K 他命為警查獲之事實
      ，為被告所不否認，且證人高佳豪於原審審理時亦證稱：
      被告未與王冠閎交談時即被查緝等語（見原審卷第112 頁
      反面），固堪認被告於案發現場尚未與王冠閎接觸即為警
      查獲。惟證人王冠閎於96年12月19日當晚，於赴現場之前
      ，即已與被告聯繫，並約定以每公克700 元之代價向被告
      購買第三級毒品K 他命等情，業經證人王冠閎證述明確，
      詳如前述；又被告基於營利之意圖，曾於96年12月18日20
      時許，在其前揭租屋處樓下，以每公克700 元之價格，販
      賣K 他命予王冠閎，共計3,500 元等情，業為被告所坦認
      ，此部分亦經原審判決被告有期徒刑5 年確定，對照卷附
      之監聽譯文所示，被告甲○○與證人王冠閎於96年12月19
      日20時44分許之對話內容如下：「甲○○：HELLO ！王冠
      閎：下面跟昨天一樣的，可是不要昨天那種。甲○○：好
      。王冠閎：有別種的嗎？甲○○：有。王冠閎：不要跟昨
      天一樣的喔！甲○○：好！」（見原審院卷第47頁）等語
      ，並經證人王冠閎證述：上開電話係伊打電話給被告，所
      謂「下面」係指K 他命；又同樣係K 他命，但施用起來不
      一樣，所以會說「不要昨天那種」等語（見原審卷第117
      頁反面），如此相互勾稽，堪認證人王冠閎於96年12月18
      日即曾向被告購買第三級毒品K 他命，嗣於同年月19日再
      次向被告購買第三級毒品K 他命，並於交易前與被告就交
      易毒品之重要事項（標的〈僅種類不同，依前開鑑定書所
      載於被告租住處查獲之K 他命確有多種類型〉、價金、交
      易地點）已依據前次之買賣方式達成合意。是縱被告於96
      年12月19日當晚與證人王冠閎尚未完成毒品交易，然被告
      已就買賣毒品交易重要事項磋商交涉達成合意，即使尚未
      交付，亦應認為被告已著手於販賣毒品之構成要件行為。
      被告之辯護人認：被告於96年12月19日當晚並無交易毒品
      ，至多僅成立販賣第三級毒品罪之預備犯云云，並不可採
      。另被告第二次販賣K 他命予王冠閎時，係96年12月19日
      晚上8 時50分許，已據證人王冠閎證述甚詳，參照前述監
      聽譯文所載，被告與王冠閎通話時間係該日20時44分至45
      分之間，王冠閎並於同日20時45分許到達被告租住處樓下
      ，故待被告持毒品下樓係同日20時50分許，應無錯誤，起
      訴書認被告係於該日晚間9 時50分許交易等語，應係誤載
      。至被告聲請傳訊證人高佳豪、王冠閎欲證明被告並未與
      王冠閎接觸談論毒品買賣事宜等情，核無必要，併予敘明
      。
（三）綜上所述，本件事證已臻明確，被告所辯無非事後畏罪卸
      責之詞，不足採信，被告犯行洵堪認定，應依法論科。
二、核被告於96年12月19日販賣第三級毒品K 他命予王冠閎而不
    遂，所為係犯毒品危害防制條例第4 條第6 項、第3 項之販
    賣第三級毒品未遂罪；又被告於96年12月19日為警查獲時持
    有第二級毒品MDMA之行為，並無證據證明被告有販賣第二級
    毒品MDMA之犯意（詳如下述），此部分自僅論以毒品危害防
    制條例第11條第2 項之持有第二級毒品罪，公訴人認被告前
    揭犯行係犯毒品危害防制條例第4 條第2 項之販賣第二級毒
    品罪，尚有誤會，惟本件起訴之基本事實同一，本院自得變
    更起訴法條。又被告著手於販賣第三級毒品之行為而不遂，
    為未遂犯，此部分犯行並依刑法第25條第2 項規定，減輕其
    刑。又依毒品危害防制條例第11條第4 項規定：持有毒品達
    一定數量者加重其刑至2 分之1 ，其標準由行政院定之。而
    依據行政院於93年1 月7 日公布之「轉讓持有毒品加重其刑
    之數量標準」第2 條第2 款規定：持有第二級毒品，淨重10
    公克以上，加重其刑至2 分之1 。本件被告持有第二級毒品
    MDMA 243顆，毛重68.5公克，驗餘淨重63.06 公克，已逾上
    開加重其刑之標準，爰依法加重被告此部分之刑責。被告所
    犯上開2 罪，犯意各別，行為互異，應分論併罰。
三、原審認被告販賣第三級毒品部分，事證明確，因而論罪科刑
    ；另就被告被訴販賣第二級毒品部分認不能證明犯罪，而諭
    知被告無罪之判決，固非無見。惟查：（一）警方於被告之
    租屋處查扣被告持有之第二級毒品MDMA藥丸243 顆（毛重68
    .5  公克，驗餘淨重63.06 公克），雖無證據證明被告有販
    賣第二級毒品之犯行，惟被告仍應成立持有第二級毒品罪，
    原判決漏未審酌及此，自有不合。（二）又按製造、運輸、
    販賣毒品者，其供犯罪所用之物，均沒收之，為毒品危害防
    制條例第19條第1 項所明定，上開規定，係刑法第38條第1
    項第2 款、第3 項但書所指之特別規定，採義務沒收主義，
    自應優先適用，而無適用刑法第38條第1 項第2 款之餘地（
    最高法院90年度台上字第637 號判決亦同此意旨）。原審認
    扣案之包裝K 他命用之塑膠袋1 個、及如附表所示之物，係
    被告所有，供販賣第三級毒品所用之物，竟未依毒品危害防
    制條例第19條第1 項之規定宣告沒收，而引用刑法第38條第
    1 項第2 款之規定為沒收之諭知，亦有未洽。被告上訴意旨
    ，認其上開行為不成立販賣第三級毒品未遂罪云云；另檢察
    官上訴意旨，認被告仍成立販賣第二級毒品犯行，及認被告
    前揭行為應成立販賣第三級毒品既遂罪（詳如後述）云云，
    固均無理由，惟原判決既有前揭可議之處，自應由本院將原
    判決關於被告販賣第三級毒品未遂及定執行部分、暨被訴販
    賣第二級毒品無罪部分均予以撤銷改判。爰審酌被告除曾因
    施用毒品，經觀察、勒戒外，尚無不良犯罪紀錄，素行尚稱
    良好，此次持有第二級毒品MDMA藥丸243 顆（毛重68.5公克
    ，驗餘淨重63.06 公克），數量頗多，其販賣毒品危害國人
    健康甚鉅，及其犯罪之動機、目的、與犯罪後坦承犯行，態
    度尚稱良好等一切情狀，改量處如主文第2 項所示之刑，並
    定應執行之刑，以示懲儆。
四、沒收（或沒收銷燬）：
（一）扣案之第二級毒品MDMA藥丸235 顆（驗餘淨重63.06 公克
      ），應依毒品危害防制條例第18條第1 項前段之規定沒收
      銷燬之。另8 顆MDMA藥丸既經鑑定用罄，自不得再諭知沒
      收銷燬。
（二）又毒品危害防制條例第2 條第2 項規定，毒品依其成癮性
      、濫用性及對社會危害性分為四級，並就製造、運輸、販
      賣、意圖販賣而持有、以非法方法使人施用、引誘他人施
      用及轉讓等不同品項毒品之行為，分別定其處罰。至施用
      或持有第三、四級毒品，因其可罰性較低，故予除罪化，
      僅就施用及持有第一、二級毒品科以刑罰。惟鑑於第三、
      四級毒品均係管制藥品，特於同條例第11條之1 明定無正
      當理由，不得擅自持有；第18條第1 項後段復規定查獲之
      第三、四級毒品，無正當理由而擅自持有者，沒入銷燬之
      。從而，依同條例第18條第1 項後段應沒入銷燬之毒品，
      專指查獲之施用、持有第三、四級毒品而言；倘係查獲之
      製造、運輸、販賣、轉讓之第三、四級毒品，既屬同條例
      相關法條明文規定處罰之犯罪行為，即非該條項應沒入銷
      燬之範圍。又同條例第19條第1 項所定「供犯罪所用或因
      犯罪所得之物」，係指犯第4 條至第9 條、第12條、第13
      條或第14條第1 項、第2 項之罪所用或所得之物，不包括
      毒品本身在內，自不得為第三、四級毒品之沒收依據。同
      條例對於查獲之製造、運輸、販賣、意圖販賣而持有、以
      非法方法使人施用、引誘他人施用及轉讓第三、四級毒品
      之沒收，並無特別規定，如其行為已構成犯罪，則該毒品
      即屬不受法律保護之違禁物，應回歸刑法之適用，依刑法
      第38條第1 項第1 款之規定沒收之（最高法院95年度台上
      字第911 號判決意旨可資參照）。又除被告前述販賣予王
      冠閎未成交之一包K 他命（即臺北縣政府警察局永和分局
      扣押物品目錄表編號第39）之外，尚查獲K 他命33包（即
      前述永和分局扣押物品目錄表編號1 至編號33），而內政
      部警政署於鑑定時，將扣案Ｋ他命數量較大之6 包單獨編
      號，即鑑定書編號Ｆ～Ｋ，其餘28小包則編號Ｌ1 ～Ｌ28
      ，除取編號Ｌ1 （毛重1.43公克）、Ｌ2 （毛重1.10公克
      ）、Ｌ21（淨重4.3 公克）之外，其餘Ｌ3 ～Ｌ20，Ｌ21
      ～Ｌ28均係混合鑑定，而前述個別鑑定之3 包其重量與被
      告販賣予王冠閎之K 他命重量並不相同，難認其同一性，
      故前述被告販賣予王冠閎之第三級毒品K 他命1 包，即無
      從得知其鑑定之毛重、淨重各為若干，爰以警詢筆錄之記
      載作為依據（即毛重4.6 公克，淨重4.4 公克）。從而，
      由被告身上扣得第三級毒品K 他命1 包，係不受法律保護
      之違禁物，應依刑法第38條第1 項第1 款之規定沒收。
（三）扣案之包裝K 他命用之塑膠袋1 個，係既用以包裹毒品K
      他命，防其裸露、潮濕，便於販賣，自係供販賣毒品所用
      之物；另如附表所示扣案之0000000000（含SIM 卡）（扣
      押物品目錄編號45）行動電話一支、分裝袋一批（扣押目
      錄編號41）、電子磅秤二台（扣押目的編號42），均係被
      告所有，且供被告販賣Ｋ他命所用之物，業據被告供承在
      卷，應依毒品危害防制條例第19條第1 項第2 款之規定宣
      告沒收。
（四）至其餘扣案第三級毒品K 他命33包（扣押目錄編號1～33
      ）、一粒眠（扣押目錄編號40）等物，雖係被告所有，但
      非供前述犯罪所用，亦不能證明被告以之販賣予他人（詳
      如後述）；另行動電話0000000000、0000000000、000000
      0000等3 支（扣押目錄編號43、44、46）非被告所有，已
      經被告供明，亦與前述犯行無關；記帳簿2 本（扣押物品
      目錄編號47）、K 他命吸食工具（扣押物品目錄編號48）
      、無法使用SIM 卡1 張（扣押目錄編號49），雖係被告所
      有，但與前述犯行無關；再上海商業銀行存摺1 本（扣押
      物品目錄編號50），非被告所有，均不為沒收之諭知，附
      此敘明。
五、檢察官上訴意旨以：所謂販賣行為，並不以販入之後復行賣
    出為要件，祇要以營利之意思販入或賣出，即足構成（最高
    法院67年台上字第2500號、69年台上字第1675號判例同此意
    旨）。原審既已認定被告甲○○係基於販賣之意圖販入第三
    級毒品K 他命後，復據以賣出，則不論其所為之行為是否達
    成，依據上開說明，就被告所為販入第三級毒品K 他命之犯
    行，自應認係違反毒品危害防制條例第4 條第3 項之販第三
    級毒品既遂罪。原審竟就被告所為販賣第三級毒品予王冠閔
    之犯行，認其尚未成功賣出而論以未遂罪嫌，核與上開意旨
    有違，其認事用法尚有違誤云云。惟按毒品危害防制條例第
    4 條所規定之販賣毒品罪，雖不以販入之後復行賣出為要件
    ，祇要以營利為目的，將毒品販入或賣出，有一於此，其犯
    罪即為完成。惟其行為態樣，可分為販入、賣出、販入後復
    行賣出等三種情形。其中販入或賣出，有一於此，其犯罪固
    屬完成；但在販入後復行賣出之場合，行為人意圖營利而販
    入毒品後，至首次賣出，係接續原先販入之犯意而為，固僅
    成立一個販賣毒品既遂罪。然而，其後之販賣行為（即第2
    次以後之賣出），則應就其犯罪情節，另為法律上獨立之評
    價，成立數罪（或刑法修正前連續犯）。且應視其販賣既遂
    或未遂予以評價，如第2 次以後之賣出行為著手後尚未完成
    ，仍有未遂犯之適用，不能因原始之販入行為已經既遂，即
    認為第2 次以後之賣出未遂行為，亦屬既遂；更不能將第2
    次以後之各次賣出行為，重復併入原始之販入行為合併為1
    次之評價，反覆論以一個販賣既遂罪（最高法院97年度台上
    字第5709號、97年度台上字第352 號判決意旨可資參照）。
    是縱被告係基於販賣第三級毒品之意圖販入第三級毒品K 他
    命，惟其於96年12月18日販賣第三級毒品後，復於同年月19
    日再次為本件販賣第三級毒品之犯行，自應就其犯罪情節，
    另為法律上獨立之評價，則此次被告雖已著手於販賣行為，
    惟尚未成交即為警查獲，核其所為自僅成立販賣第三級毒品
    未遂罪，已如前述，上訴意旨認被告被訴於96年12月19日販
    賣K 他命未成交之行為應成立販賣第三級毒品既遂罪云云，
    自有誤會。
六、公訴意旨另以：被告甲○○明知MDMA係屬毒品危害防制條例
    第2 條第2 項所規範之第二級毒品，未經許可，不得擅自持
    有、販賣、意圖販賣而持有或轉讓，竟基於販賣營利之意圖
    ，先於96年10月間某日，在臺北市○○區○○路之租屋處，
    向自稱「阿擔」之真實姓名年籍均不詳男子，以新臺幣6 萬
    元之代價購得第二級毒品MDMA藥丸250 顆，即加以分裝，並
    在其位於臺北市○○區○○路之上址租屋處，以MDMA藥丸每
    顆新臺幣（下同）200 元之價格，販賣予不特定人以牟利。
    因認被告此部分犯行涉有毒品危害防制條例第4 條第2 項之
    販賣第二級毒品罪嫌云云。公訴人認被告涉有前開販賣第二
    級毒品之罪嫌，無非係以：（一）監聽譯文。（二）證人林
    家逸之證述。（三）於被告租屋處內扣得甲○○所持有之第
    二級毒品MDMA藥丸243 顆（毛重68.5公克，淨重63.7公克）
    、記帳本1 本（應為2 本之誤）、分裝袋1 批、電子磅秤2
    台及行動電話4 具等件，資為論據。惟訊據被告固不否認於
    前開處所內查扣之物品皆為其所有等情不諱，惟堅詞否認有
    何販賣第二級毒品予林家逸或其他不特定人之犯行，辯稱：
    查獲之第二級毒品係供伊自行施用，因節慶快到，藥頭表示
    購買多一些數量之第二級毒品，可以獲得較多之優惠等語。
    經查：
（一）證人林家逸於警詢時雖證稱：警方所查獲之第二級毒品，
      是伊在96年11月底在臺北市○○區○○路81號樓下，向綽
      號「方潔」之女子（即被告甲○○），以1 萬元所購得，
      伊係從96年6 月起，共向甲○○購買約10次毒品，最後一
      次購買是96年11月底等語（見96年度偵字第26723 號偵查
      卷第140 頁），復於偵查中證述：97年12月27日在伊住處
      所查扣之MDMA是去年11月底（不記得詳細日期）在成都路
      上被告甲○○住處樓下，向被告所購得，共買10幾顆，一
      顆200 元，係透過友人得知被告有販賣第二級毒品MDMA之
      情及其連絡電話號碼，除向被告買了幾次搖頭丸外，另有
      購買K 他命（1 小包500 元），搖頭丸一直都是以200 元
      購入，且均在成都路附近向被告購買等語（見96年度偵字
      第26723 號偵查卷第157 頁、第158 頁），惟依林家逸上
      開證言，其所稱向被告購買毒品之數量、價額、次數及種
      類等情俱未詳盡，內容含糊，且先後證述不一，能否遽信
      ，自有疑問。又依檢察官於原審審理時所提出被告與證人
      林家逸於96年11月間通話監聽譯文之內容所示（見原審卷
      第41頁以下），其中96年11月7 日、10日、11日、12日、
      13日及15日等通話內容均在談論買賣保養品之事，其中論
      及保養品之價格即「150 」、「160 」或「80」等數額，
      核與林家逸前述所稱向被告購買毒品之價格，均不相符；
      又其中96年11月14日2 次通話內容，僅述及如何相約見面
      等情，固可認該日林家逸有與被告甲○○見面無誤，惟究
      所為何事，依上開該通聯紀錄之內容根本無法知悉；另於
      96年11月17日、18日之通話內容，均係被告向林家逸追討
      債務之對話，然依證人林家逸於偵查時之證詞，其稱：均
      以現金向被告購買毒品，且交易之金額最多亦僅1 萬元等
      語，互核上開96年11月18日之通話內容，被告向林家逸索
      討之費用超過3 萬元，且談及如何計算利息之事（見原審
      卷第44頁），自無從認定證人林家逸有向被告購買毒品而
      支付費用之事，至為明確。再觀之96年11月29日3 通電話
      通話內容，其中第一通知通話內容係被告向林家逸調錢，
      並提及塑膠花等事、另2 通電話之內容則係談論LV或盆景
      等事項，亦無從得知被告與林家逸間有何毒品交易之情形
      。綜上監聽譯文內容，實難斷定被告有何販賣第二級毒品
      予林家逸之事實。又被告於原審審理中，非但否認販賣毒
      品予林家逸，反稱是其向林家逸購買第二級毒品MDMA，但
      因品質不好，要向林家逸退貨，並索討原支付之金錢，所
      以有前述通話內容等語（見原審卷第269 頁反面），核與
      證人郝嘉日於原審審理證稱：曾看過被告甲○○向林家逸
      購買毒品，知道林家逸有送毒品給被告，被告並告知到基
      隆拿好東西（即毒品），但要用現金，結果拿回之東西品
      質不好，被告表示要退貨等語（見原審卷第261 頁至第26
      3 頁），及證人林佳慧於原審審理中證述：曾看過被告甲
      ○○向林家逸買搖頭丸，在三重市，是林家逸拿毒品過來
      ，伊並曾經陪同被告去基隆向林家逸購買毒品，交付金錢
      後，林家逸說他會把毒品拿到臺北，總共去過基隆2 次，
      第1 次去時林家逸不在，第2 次去才拿錢給林家逸等語（
      見原審卷第263 頁至第267 頁），容有相符之處。然證人
      郝嘉日、林佳慧2 人對於檢察官所詰問之事項，多以「不
      清楚」等語回答，其2 人之證言非無瑕疵可指。但被告究
      竟有無向林家逸購買第二級毒品，或林家逸有無向被告購
      買第二級毒品等情，自仍應佐以其他積極證據始可認定。
      綜上所述，證人林家逸於警詢及偵查中所證向被告購買毒
      品之時間、數量、價格、次數，甚或毒品之種類，均不明
      確，且前後證詞不一，能否執其含糊之證言而為被告不利
      之認定，即非無疑；再卷附之電話監聽譯文，並無談論毒
      品交易之確實內容，亦無從認定被告是否確有交付毒品予
      林家逸，且上開監聽譯文之內容亦與證人林家逸之證言無
      法相互參照，自難僅憑林家逸前揭有瑕疵之證言，及不明
      確之監聽譯文內容，遽論被告確有販賣第二級毒品予證人
      林家逸。又證人李大康於原審審理時雖證稱：伊於96年11
      月15日時，確有向被告詢問頭丸之價格等語，然亦無其他
      積極證據得以證明被告與證人李大康之間就買賣第二級毒
      品MDMA已達成交易之合意。至公訴人所指被告另有販賣第
      二級毒品MDMA予其他不特定人一節，檢察官並未舉出任何
      證據證明之，自難僅憑臆測之詞即推論被告有此行為。
（二）檢察官上訴意旨以：(一)依被告於97年10月2 日審理時自承
      ，其與「林家逸」於96年11月間之通話，均係針對第二級
      毒品MDMA所為，是其2 人間所提及之「保養品」一事，顯
      係第二級毒品MDMA之代稱甚明，此觀被告與其所聲請傳訊
      之證人郝嘉日、林佳慧均確認被告確有於11月間以通聯紀
      錄所示之電話與林家逸連繫購買第二級毒品MDMA等情自明
      ，是原審以依通聯紀錄所示，尚難認被告有與林家逸連繫
      第二級毒品買賣事宜云云，顯有認定事實違背事證之違誤
      。(二)又依上開通聯紀錄所示，被告確實有依「林家逸」之
      要求，在住處樓下提供「保養品」（即第二級毒品MDMA）
      予林家逸試用，並於試用後提供目錄供林家逸選購等情，
      益徵被告確有販賣第二級毒品MDMA予林家逸甚明。此與證
      人林家逸於警詢時陳稱：在96年11月底有在臺北市○區○
      ○路81號樓下，向綽號「方潔」之女子，以新臺幣1 萬元
      購得毒品等語，亦大致相符。益徵證人林家逸之指述可採
      ，原審不察，竟就證人林家逸清楚指述被告販賣之時間、
      地點、數量之證述置而不採，亦有採證違背卷證之不當。
      (三)況被告於97年10月2 日審理時，其供稱向林家逸購入第
      二級毒品MDMA，除供自己施用外，並有將之販賣的意思，
      在在證明被告確有販賣第二級毒品之意甚明。(四)再依證人
      李大康於審理時證稱：伊於96年11月15日時，確有向被告
      詢問搖頭丸之價格，並曾向被告稱：「好啊，就這個」等
      語以觀。倘非被告確有販賣第二級毒品MDMA之犯行，則無
      意思購買毒品之人又豈會多此一舉地向被告詢問購買之價
      格？益徵被告確有如證人林家逸所稱販賣二級毒品MDMA之
      犯行甚明。然查：(一)遍查諸卷宗，並無檢察官所指被告曾
      於97年10月2 日原審審理時，承認其與「林家逸」於96年
      11月間之通話，均係針對第二級毒品MDMA所為之供詞，公
      訴人此部分所指，顯無依憑；再於司法實務上，鮮聞有以
      「保養品」作為第二級毒品MDMA之代稱，檢察官認被告與
      林家逸於電話通聯時所談及之「保養品」即為毒品「MDMA
      」，自應舉證證明之，其既未提出任何證據，自屬臆測之
      詞。(二)又依上開通聯紀錄所示，被告確實有依「林家逸」
      之要求，在住處樓下提供「保養品」予林家逸試用，並於
      試用後提供目錄供林家逸選購等情無誤，惟除非被告係企
      業化經營買賣毒品事業，豈有可能提供毒品予客戶試用後
      ，又提供毒品目錄予客戶選購，此顯有違常情，益徵被告
      與林家逸間之前揭對話確係針對保養品所為，應甚明確。
      (三)再縱被告於97年10月2 日審理時，曾供承向林家逸購入
      第二級毒品MDMA後，有意將之販賣無訛，惟此僅有被告之
      自白，且其前提係「被告確有向林家逸購買毒品」，然如
      前述，被告究竟有無向林家逸購買第二級毒品，或林家逸
      是否向被告購買第二級毒品，已無從依卷證資料得知，本
      件檢察官亦未起訴被告基於營利之意圖向林家逸販入第二
      級毒品MDMA，上開前提既未經證明，檢察官僅憑被告上開
      自白即認被告涉有販賣第二級毒品之犯行，自嫌速斷。(四)
      再縱證人李大康確有向被告詢問搖頭丸（即MDMA）之價格
      ，惟如前述，僅憑詢問價格一事，難認被告有何販賣第二
      級毒品之事，且詢問毒品價格，亦非限定客戶與藥頭之間
      ，即使吸毒同好，亦非不能相互打探毒品價格之行情。綜
      上所述，檢察官此部份之上訴，並無理由。關於被告被訴
      販賣第二級毒品之犯行本應為被告無罪之諭知，惟此部分
      與被告前揭持有第二級毒品論罪科刑部分，有實質上之一
      罪關係，起訴之基本事實同一，此部分既經判處罪刑在案
      ，自不能為無罪之諭知，亦併此敘明。
參、實體方面（上訴駁回部分）：
一、公訴意旨另以：被告甲○○明知K 他命分屬毒品危害防制條
    例第2 條第3 項所規範之第三級毒品，未經許可，不得擅自
    持有、販賣或意圖販賣而持有或轉讓，竟基於販賣營利之意
    圖，先於96年10月間某日，在臺北市○○區○○路之租屋處
    ，向自稱「阿擔」之真實姓名年籍均不詳男子，以第三級毒
    品K 他命每700 公克28萬元之代價，購得重量、數量均不詳
    之第三級毒品K 他命後，即加以分裝，並在其位於臺北市○
    ○區○○路之上址租屋處，以K 他命每1 小包（約4 公克）
    500 元至700 元不等之價格，販賣予不特定人以牟利。因認
    被告此部分犯行涉有毒品危害防制條例第4 條第3 項之販賣
    第三級毒品罪嫌等語。
二、按犯罪事實應依證據認定之，無證據不得認定犯罪事實；不
    能證明被告犯罪者，應諭知無罪之判決，刑事訴訟法第154
    條第2 項、第301 條第1 項分別定有明文。又按事實之認定
    ，應憑證據，如未能發現相當證據，或證據不足以證明，自
    不能以推測或擬制之方法，以為裁判基礎；且認定犯罪事實
    所憑之證據，雖不以直接證據為限，間接證據亦包括在內；
    然而無論直接或間接證據，其為訴訟上之證明，須於通常一
    般之人均不致有所懷疑，而得確信其為真實之程度者，始得
    據為有罪之認定，倘其證明尚未達到此一程度，而有合理之
    懷疑存在時，即無從為有罪之認定（最高法院40年台上字第
    86號、76年台上字第4986號判例同此意旨）。
三、經查：
（一）按所稱事實，不僅指犯罪行為而言，即犯罪之時、日、處
      所、態樣、結果等，舉凡關乎犯罪構成要素或資以辨別犯
      罪同一性之事項，均包括在內，已如前述，而本件檢察官
      指被告販賣第三級毒品予不特定人部分，就何人向被告購
      買毒品，及購買毒品之處所、時間、數量及價錢等重要事
      實，均未予敘明，已難認被告有何販賣第三級毒品之犯行
      。
（二）雖檢察官於原審審理中補充聲請傳喚證人詹亞菱、陳盈穎
      、黃梓豪、李大康、林慧玲、林暐倫、林慧倩、林志瑋、
      葉晉嘉、李岳文、陳建成、郝嘉日、蔡宙霖等為證人。除
      傳喚未到庭者外，到庭之證人林慧玲、陳盈穎、林志瑋、
      林暐倫、詹亞菱、李大康到庭作證，其中證人林瑋倫、陳
      盈穎拒絕證言外，餘均否認有向被告購買毒品（見原審卷
      第110 頁至第111 頁反面、第168 頁反面至第171 頁、第
      187 頁至第194 頁、第222 頁反面至第223 頁反面），雖
      上開證人等與被告甲○○電話通話內容曾談及毒品之事項
      ，但均無其他事證證明被告與該等證人就毒品交易之細節
      ，有何磋商或達成買賣之協合議，自難僅憑監聽譯文認定
      被告確有公訴人所指之上開犯行。
（三）至檢察官起訴認被告購入毒品時即係基於意圖營利之意思
      而販入云云，然被告自始即否認於購入毒品之初即意在營
      利，尚難僅憑被告所購買之毒品數量頗多即認定被告販入
      之初即意在販賣甚明。
（四）綜上所述，檢察官指被告購買毒品之初即意在營利及販賣
      第三級毒品予其他不特定人部分均難證明，此外，復查無
      其他積極證據足以證明被告確有此犯行，此部分自應諭知
      被告無罪之判決。
四、原審以不能證明被告被訴販賣第三級毒品予其他不特定之人
    ，而判決被告無罪，其認事用法，並無違誤。檢察官上訴意
    旨以：被告所為販賣第三級毒品之犯行，其對象除王冠閔外
    ，尚有於同年11月7 日販賣予綽號「阿達」之人，此觀卷附
    之被告帳冊內記載「阿達、褲子*30(500)11/7」等語自明。
    原審就此等犯行，既認係屬起訴之範圍所及（參酌原判決理
    由二所載起訴範圍之認定），則就被告所為該等販賣第三級
    毒品之犯行未與併論，自有判決違背卷內事證之不當云云。
    惟查，扣案之記帳本內雖有記載「阿達、褲子*30(500)11/7
     」 等字樣，然被告是否確於96年11月7 日有與綽號「阿達
    」之人交易毒品K 他命，自應由檢察官就本件毒品買賣之交
    易確實時間、地點、價額及數量等重要事項舉證證明之，且
    是否確有綽號「阿達」之人？記帳本前揭記載是否屬實？檢
    察官亦應負證明之責，然除上開記載外，檢察官並未舉出其
    他之證據方法，自難僅憑被告記帳本內語焉不詳之記載，遽
    認被告有何販入或賣出第三級毒品之犯行。公訴人徒以推測
    或擬制之方式推定被告販賣第三級毒品予「阿達」之人，自
    難認已盡舉證之責。準此，檢察官此部份之上訴，並無理由
    ，應駁回之。
據上論斷，應依刑事訴訟法第368 條、第369 條第1 項前段、第
364 條、第299 條第1 項前段、第300 條，毒品危害防制條例第
4 條第3 項、第6 項、第11條第2 項、第4 項、第18條第1 項、
第19條，刑法第11條、第25條2 項、第51條第5 款、第38條第1
項第1 款，判決如主文。
本案經檢察官李良忠到庭執行職務。
中    華    民    國    98    年    1     月    8     日
                  刑事第三庭審判長法  官  蔡秀雄
                                  法  官  許文章
                                  法  官  謝靜恒
以上正本證明與原本無異。
如不服本判決，應於收受送達後10日內向本院提出上訴書狀，其
未敘述上訴之理由者並得於提起上訴後10日內向本院補提理由書
（均須按他造當事人之人數附繕本）「切勿逕送上級法院」。
                                  書記官  陳珮茹
中    華    民    國    98    年    1     月    8     日
附錄：本案論罪科刑法條全文
毒品危害防制條例第4條
製造、運輸、販賣第一級毒品者，處死刑或無期徒刑；處無期徒
刑者，得併科新臺幣1 千萬元以下罰金。
製造、運輸、販賣第二級毒品者，處無期徒刑或7 年以上有期徒
刑，得併科新臺幣7 百萬元以下罰金。
製造、運輸、販賣第三級毒品者，處5 年以上有期徒刑，得併科
新臺幣5 百萬元以下罰金。
製造、運輸、販賣第四級毒品者，處3 年以上10年以下有期徒刑
，得併科新臺幣3 百萬元以下罰金。
製造、運輸、販賣專供製造或施用毒品之器具者，處1 年以上7
年以下有期徒刑，得併科新臺幣1 百萬元以下罰金。
前五項之未遂犯罰之。
毒品危害防制條例第11條
持有第一級毒品者，處三年以下有期徒刑、拘役或新臺幣五萬元
以下罰金。
持有第二級毒品者，處二年以下有期徒刑、拘役或新臺幣三萬元
以下罰金。
持有專供製造或施用第一、二級毒品之器具者，處一年以下有期
徒刑、拘役或新臺幣一萬元以下罰金。
持有毒品達一定數量者，加重其刑至二分之一，其標準由行政院
定之。
附表：
┌────────────────────────────┐
│1、分裝袋一批                                           │
├────────────────────────────┤
│2、電子磅秤二台                                         │
├────────────────────────────┤
│3、扣案之0000000000（含SIM 卡）行動電話一支             │
└────────────────────────────┘


司法院資訊處製作；財團法人民間司法改革基金會備份。
